【裁判字號】    91,訴,1247
【裁判日期】    920522
【裁判案由】    偽造貨幣等
【裁判全文】
臺灣臺北地方法院刑事判決                        九十一年度訴字第一二四七號
    公  訴  人  臺灣臺北地方法院檢察署檢察官
    選任辯護人  張若雯律師
                陳鎮宏律師
                藍弘仁律師
右列被告因詐欺案件，經檢察官提起公訴（九十一年度偵字第二七二八號），本院
判決如左：
    主  文
MOHAMMED ABDOULATIF共同意圖為自己不法之所有，以詐術使人將本人之物交付未遂
，處有期徒刑拾月，並於刑之執行完畢或赦免後，驅逐出境。扣案之白紙貳紙均沒收
。
    事  實
一、MOHAMMED ABDOULATIF係喀麥隆籍國籍人，於民國九十一年九月十七日以商務停
    留簽證（十四日）名義，自香港搭機來台，於九十一年十月三日在台北市喜來登
    飯店（原來來飯店）知悉外國籍自稱為華盛頓、強生、威廉三人以二張白紙夾一
    張美鈔浸泡化學藥劑染成黑紙，再用藥劑洗滌黑紙「還原」成美鈔之方式，向馬
    德智騙稱可代為偽造美金，致使馬德智交付美金現鈔十四萬元，惟事後華盛頓、
    強生、威廉並未代為處理將黑紙還原成美鈔而不見形蹤，MOHAMMED ABDOULATIF
    見馬德智急切取回美鈔，認有機可趁，遂與另一不詳姓名自稱麥克之外國藉男子
    共同意圖為自己不法所有之基於犯意聯絡，向馬德智訛稱華盛頓等三人因違反公
    司規定，公司另派渠等前來處理偽造美鈔事宜，MOHAMMED ABDOULATIF稱華盛頓
    三人使用藥水不當，其等有能力還原該批黑紙，並於翌日（十月四日）馬德智住
    處，當場從前揭膠帶封包抽出數張黑紙，用不明藥劑洗滌還原為百元美鈔數張之
    詐術取信於馬德智，並佯稱需購買足夠化學藥劑還原美鈔之價格等事宜，意圖使
    馬德智再行出資二十萬九千元美金購買，馬德智並將MOHAMMED ABDOULATIF變出
    之美鈔二千五百元委由其女友戊○○至臺灣中小企業銀行新店行兌換，惟乙○○
    於送回MOHAMMED ABDOULATIF、麥克至台北市來來飯店後，心中起疑，始發現原
    包裝內之美鈔已成白紙，乃報警處理，MOHAMMED ABDOULATIF始未得逞，MOHAMME
    D ABDOULATIF於已逾停留簽證日數（十四日）之十月八日欲搭機離開台灣時
    ，為員警據報於中正機場拘提到案，始被查獲，並於MOHAMMED ABDOULATIF起出
    與美鈔相同大小之白紙二張。
二、案經被害人乙○○訴由台北市政府警察局文山第一分局報請臺灣臺北地方法院檢
    察署檢察官偵查起訴。
      理  由
一、訊據被告MOHAMMED ABDOULATIF雖坦承曾至告訴人馬德智住處，惟矢口否認涉有
    右揭犯行，辯稱：其並不認識先前和告訴人洽談合作偽造美鈔事宜之華盛頓、強
    生、威廉等人，其係在來來飯店酒吧認識告訴人馬德智，因告訴人請求其代為找
    尋先前詐欺他之華盛頓、強生、威廉等人，而邀其及麥克至告訴人住處吃晚餐，
    其並未在該處以藥水還原美金，均為告訴人主動告知如何還原美鈔，至其於便條
    紙上書寫之內容，係告訴人告知解渠與華盛頓、強生、威廉等人合作之經過時，
    其將相關數字順手寫下，並非其要求告訴人另行交付款購買紙張及藥水之金額，
    而扣案之與美鈔大子相同之白紙係告訴人於警局所提出，並非其所有云云，惟查
    ：
    （一）右揭事實，業據告訴人馬德智於警、偵訊及本院審理中指證綦詳，經核與
          告訴人之同居女友戊○○、甲○○、丙○○證述之情節大致相符，辯護人
          雖執告訴人與證人戊○○、甲○○所陳被告至告訴人住處之時間並不一致
          ，惟告訴人與證人戊○○、甲○○被告至告訴人住處之時間固有一、二小
          時之差距，惟渠等就被告至告訴人住處之時間係九十一年十月四日上午至
          中午，而非被告所供之晚間一節，並無二致，況案發當時迄其等作證已逾
          數月，被告亦坦承在告訴人住處見過戊○○、甲○○、丙○○，告訴人及
          證人之記憶難免因時間推移而有所失誤，自難僅以渠等證述之些微不一致
          即認渠等證述均非真實，被告所辯並不足採。
    （二）又查，扣案之與一百元美金大小相同之白紙二張確係自被告之行李中查獲
          ，且搜索當時告訴人係隔離在外，並未動手翻找被告行李之事實，業據證
          人即執行搜索之台北市政府警察局文山第一分局員警丁○○到庭證述明確
          ，並有當時搜索之照片附卷足憑，足認被告上開所辯，均係事後卸責之詞
          ，並不足採。
    （三）此外，復有被告親筆書寫之手稿在卷可參，被告於警、偵訊中雖否認為其
          所書寫，惟經送鑑定為其所寫之筆跡後始坦承為其所書寫等情，有警、偵
          訊筆錄、刑事警察局鑑驗通知書在卷可參。證人戊○○持被告變成之美金
          前往臺灣中小企業銀行新店分行兌換新台幣之事實，亦有申請書、買匯水
          單及告訴人所提出與一百元美鈔大小相同之黑紙、白紙等扣案可資佐證，
          本件事證明確，被告犯行洵堪認定。
二、核被告所為，係犯刑法第三百三十九條第三項、第一項詐欺未遂罪。其與自稱麥
    克之外國籍不詳姓名男子二人具有犯意聯絡及行為分擔，為共同正犯。被告向告
    訴人馬德智訛騙二十萬九千美元，經告訴人發覺有異報警查獲而未得逞，為未遂
    犯，依刑法第二十六條前段規定，減輕其刑。爰審酌被告利用告訴人急於取回先
    前被詐美金之心情，佯以需款購買藥劑還原美鈔為由，伺機訛騙二十萬九千美元
    ，雖未得逞，但其侵害國人財產法益，事後又否認犯行及犯後態度不佳等情狀，
    量處如主文所示之刑。又被告係喀麥隆國人，在我國犯罪而受本件有期徒刑以上
    刑之宣告，本院認其於刑之執行完畢後，有強制出境之必要，爰依刑法第九十五
    條規定，併為驅逐出境，以資懲儆。扣案之白紙二張為被告所有供犯罪所用之物
    ，爰依刑法第三十八條第一項第二款之規定，併予宣告沒收。
三、公訴意旨另以：被告MOHAMMED ABDOULATIF於九十一年九月十七日以商務停留簽
    證（十四日）名義，自香港搭機來台，原登記住宿飯店為台北市國賓飯店，惟實
    際目的係與中文名稱為華盛頓、強生、威廉、麥克等國、年籍不詳之成年男子合
    組一詐騙集團，共同意圖為自己不法之所有，以可偽造美元現鈔方式等詐術，詐
    騙國人美元現鈔，得手後再伺機搭機離開台灣。其等先由華盛頓、強生、威廉等
    三人於九十一年九月二十日前後在台北市○○○路某處藉故與乙○○搭訕，並進
    而邀約乙○○前往所下榻之台北市帥客飯店，華盛頓三人先以一張面額一百元之
    美元真鈔夾於兩張與美元同大小白紙中，塗以不明化學物質，使原屬白紙均變成
    一百元美鈔，且將變得二張美鈔交與乙○○持往兌換成新台幣成功，藉以取得乙○○之信任，乙○○遂於九十一年十月二日晚邀約其等前往位於台北市○○區○○街住處商討偽造美鈔事宜，乙○○並交付美元現鈔十四萬元，而由華盛頓等三
    人將白紙與美元塗以不明化學物質並包裝，華盛頓等三人告知乙○○因偽造數量
    龐大，需等待二十四小時始能全數偽造完畢，屆時其等回來再均分之，乙○○不
    疑有他而應允之，華盛頓等人則趁機將乙○○所有之美元予以掉包，同年月四日
    MOHAMMED ABDOULATIF、麥克與乙○○聯絡詐稱華盛頓等三人因違反公司規定，
    公司另派渠等前來處理偽造美鈔事宜，MOHAMMED ABDOULATIF稱華盛頓三人使用
    藥水不當，復以前揭相同方法偽造美鈔再度取信乙○○，並告知乙○○購買紙張
    、藥水等價格事宜，意圖使乙○○出資購買，惟乙○○於送回ＭＯＨＡＭＭＥＤ
    、麥克至台北市來來飯店後，心中起疑，始發現原包裝內之美鈔已成白紙，乃報
    警處理，MOHAMMED ABDOULATIF於已逾停留簽證日數（十四日）之十月八日欲搭
    機離開台灣時，為員警據報於中正機場拘提到案，始被查獲，因認被告涉與華盛
    頓、強生、威廉共犯詐欺、偽造有價證券等罪嫌等語。按認定被告有罪之事實，
    應憑證據，如未能發現相當之證據，或證據不足以證明，自不能以推測或擬制之
    方法，以為裁判之基礎；且認定事實所憑之證據，其為訴訟上之證明，須達於通
    常一般人均不致有懷疑，而得確信其為事實之程度者，始得據為有罪之認定，倘
    其證明尚未達到此一程度，而有合理之懷疑存在時，尚難為有罪之認定基礎；苟
    積極證據不足以為不利於被告事實之認定，即應為有利被告之認定，更不必有何
    有利之證據，最高法院三十年上字第八一六號、四十年台上字第八六號、七十六
    年台上字第四九八六號判例分別揭有上旨，足資參酌。訊據被告堅決否認涉有右
    揭犯行，辯稱其並不認識華盛頓、強生、威廉等人，亦不知偽造美金之事等語，
    告訴人馬德智亦證稱華盛頓、強生、威廉三人行騙時，被告MOHAMMED ABDOULAT-
    IF並不在場，其係因該三人並依約還原美鈔，始與被告接洽還原美鈔事宜等情，
    倘華盛頓、強生、威廉係同夥之詐欺集團，豈有詐騙十四萬美元得手後未一同離
    境，僅由華盛頓、強生、威廉攜款遠颺之理？且依告訴人所提出之黑色、白色紙
    張亦無法證明得以還原或偽造為美鈔，是檢察官認被告與華盛頓、強生、威廉共
    同欺騙告訴人十四萬美金及共同偽造有價證券等犯行，尚乏直接證據予以證明；
    此外，復查無其他具體事證足資證明被告涉有起訴意旨所指之此部詐欺取財既遂
    及偽造有價證券罪行，惟檢察官認此部分與已起訴論罪科刑部分有裁判上一罪關
    係，爰不另為無罪諭知。
據上論斷，應依刑事訴訟法第二百九十九條第一項前段，刑法第二十八條、第三百三
十九條第三項、第一項、第九十五條、第三十八條第一項第二款，罰金罰鍰提高標準
條例第一條前段，判決如主文。
本案經檢察官陳佳秀到庭執行職務。
中      華      民      國    九十二    年      五      月    二十二    日
          臺灣臺北地方法院刑事第九庭
                                          法  官 沈君玲
右正本證明與原本無異。
如不服本判決，應於判決送達後十日內，向本院提出上訴狀。
                                          書記官 蔡梅蓮
中      華      民      國    九十二    年     五     月    二十三    日
附論罪科刑依據法條：
中華民國刑法第三百三十九條
 (普通詐欺罪)
意圖為自己或第三人不法之所有，以詐術使人將本人或第三人之物交付者
，處五年以下有期徒刑、拘役或科或併科一千元以下罰金。
以前項方法得財產上不法之利益或使第三人得之者，亦同。
前二項之未遂犯罰之。


司法院資訊處製作；財團法人民間司法改革基金會備份。
